臺灣彰化地方法院民事判決
110年度訴字第729號
原      告  匯豐汽車股份有限公司

法定代理人  陳昭文  
訴訟代理人  林永發  
被      告  王慶章（原名王慶璋）

            王清良  
            王秀英  
            王秀霞  
            蔡王秀治
            王秋梅  

上列當事人間請求代位分割遺產等事件，本院不經言詞辯論，判
決如下：
    主      文
原告之訴駁回。
訴訟費用由原告負擔。
    事實及理由
一、本件未經言詞辯論，據原告起訴狀及準備書狀主張：被告王
    慶章（原名王慶璋）積欠原告債務新台幣（下同）48萬多元
    及自民國102年7月11日起算之利息未清償，經取得本票裁定
    後執行無效果，業據本院核發102年度司執字第49887號債權
    憑證。而被繼承人王老業於105年1月23日死亡後，其遺產應
    由王慶章與其他被告王清良等共6人平均繼承。惟被告就王
    老業所遺坐落彰化縣○○鄉○○段○○○○○○段○00地號土地（下稱
    系爭土地），竟於105年2月協議分割並於同年月19日辦理分
    割登記為被告王清良、王秋梅所有完畢，王慶章則未分得，
    致原告之債權無法受償，原告自得依民法第244條第1項、第
    2項、第4項規定請求撤銷，及代位請求分割遺產等情，求為
    ⑴被告就系爭土地所為之分割協議債權行為及物權行為應予
    撤銷；⑵被告就系爭土地於105年2月19日所為之所有權分割
    登記應予塗銷；⑶被告間就系爭土地於105年2月25日所為之
    贈與行為及移轉所有權之物權行為應予撤銷；⑷系爭土地應
    予分割，並由被告按應繼分比例分別共有之判決。被告未提
    出書狀作何聲明或陳述。
二、按原告之訴，有下列各款情形之一者，法院得不經言詞辯論
    ，逕以判決駁回之。但其情形可以補正者，審判長應定期間
    先命補正：㈠當事人不適格或欠缺權利保護必要。㈡依其所訴
    之事實，在法律上顯無理由。民事訴訟法第249條第2項定有
    明文。經查：
　㈠本件被繼承人王老業之遺產，其中坐落彰化縣○○鄉○○段000○0
    00地號土地、應有部分各1/2；同鄉西城段99地號土地、應
    有部分2/3，經被告王慶章等6人於105年2月16日為遺產分割
    協議（不含其他遺產），由王清良取得中城段218、221地號
    土地、應有部分各1/2及西城段99地號土地、應有部分1/3，
    由王秋梅取得西城段99地號土地、應有部分1/3，於105年2
    月19日辦畢分割繼承登記。其後王秋梅再於105年2月25日將
    分割繼承取得之西城段99地號土地、應有部分1/3贈與訴外
    人王勝弘（王慶章之長子），於105年4月25日辦畢所有權移
    轉登記，有彰化縣二林地政事務所函送之登記申請書、遺產
    分割協議書及贈與移轉契約書等影本可稽。原告主張之原因
    事實與上開事實諸多不符（如地段誤寫為「西港段」、誤稱
    99地號全部均為王老業之遺產、誤稱被告間另有贈與行為並
    請求撤銷等）。其就非屬王老業遺產部分，請求撤銷遺產分
    割協議之債權及物權行為，暨請求被告塗銷所為之分割或移
    轉登記，在法律上顯為無理由。
  ㈡被告王慶章等6人前揭遺產分割協議行為，前經訴外人即債權
    人台新國際商業銀行股份有限公司訴請撤銷，業經本院以10
    8年度訴字第64號判決、台灣高等法院台中分院以108年度上
    易字第534號判決准許撤銷，並命轉得人王勝弘將於105年4
    月25日以贈與為原因所為之所有權移轉登記予以塗銷，暨命
    王秋梅、王清良將於105年2月19日所為分割繼承登記塗銷確
    定，有各該判決及更正裁定網路列印資料在卷可稽。原告猶
    訴請撤銷本件遺產分割協議詐害行為，及請求塗銷所為分割
    繼承登記，顯屬無權利保護之必要。
  ㈢原告代位債務人王慶章請求分割被繼承人王老業之遺產，應
    以該被繼承人尚未協議分割之全部遺產為請求分割之標的。
    查王老業之遺產，除前開3筆土地持分外，尚有門牌號碼彰
    化縣○○鄉○○路00號未保存登記建物、彰化縣大城鄉農會存款
    79,710元、大城郵局存款170元及現金5萬元，有彰化縣二林
    地政事務所函送申請登記資料之遺產稅免稅證明書影本可稽
    。原告僅代位請求分割99地號土地，於法尚有未合。再者，
    遺產分割，性質上為處分行為，在未為繼承登記以前，自不
    得分割遺產（民法第759條參照）。王慶章等6人就前開3筆
    土地所為遺產分割行為，經法院判決撤銷並塗銷贈與及分割
    登記後，雖然迄未經債權人台新國際商業銀行持向地政機關
    辦理塗銷。但如塗銷各該登記後即回復為被繼承人王老業所
    有之未為繼承登記狀態（登記名義人回復為王老業），則在
    原告或其他債權人代位向地政機關辦理繼承登記前，於法亦
    無從代位訴請法院分割遺產。
三、綜上，本件原告之訴有欠缺權利保護必要，及依其所訴之事
    實，在法律上顯無理由之情形。惟經本院於110年7月1日詳
    載前開事實，裁定命原告於收受裁定之日起15日內自行到院
    閱卷並具狀補正相關原因事實之主張、追加被繼承人王老業
    其他全部遺產為請求分割之標的，及提出王老業遺產土地已
    經辦理繼承登記之第三類登記謄本。該項裁定已於同年月7
    日送達原告，有送達證書可稽。原告逾期迄今仍未補正，爰
    不經言詞辯論，逕以判決駁回之。
據上論結，原告之訴為顯無理由，依民事訴訟法第249條第2項、
第78條，判決如主文。
中　　華　　民　　國　　110 　年　　8 　　月　　16　　日
                          民事第四庭
                              法　官　陳瑞水
以上正本係照原本作成。
如對判決上訴，應於判決送達後20日內向本院提出上訴狀。如委
任律師提起上訴者，應一併繳納上訴審裁判費。
中　　華　　民　　國　　110 　年　　8 　　月　　16　　日
                              書記官　陳秀娟